【裁判字號】    92,上易,32
【裁判日期】    920410
【裁判案由】    傷害等
【裁判全文】
臺灣高等法院高雄分院刑事判決                      九十二年度上易字第三二號
    上  訴  人  臺灣高雄地方法院檢察署檢察官
    被      告  乙○○
    選任辯護人  邱佩芳律師
                姜宜君律師
右上訴人因被告傷害等案件，不服臺灣高雄地方法院九十一年度易字第二一０七號中
華民國九十一年十一月二十五日第一審判決（起訴案號：臺灣高雄地方法院檢察署九
十一年度偵續字第六一號），提起上訴，本院判決如左：
      主  文
上訴駁回。
      理  由
一、公訴意旨略以：被告乙○○係高雄縣仁武鄉大灣自辦市地重劃區重劃委員會理事
    長，因市地重劃事故，與告訴人即重劃委員之理事丙○○、聘任律師（亦為地主
    ）甲○○發生糾紛，被告竟基於傷害他人身體之概括犯意，教唆不詳姓名之成年
    男子二人，於民國八十六年四月二十八日零時許，在高雄市前金區○○○路與自
    強路口，持木棍毆擊告訴人丙○○，致告訴人丙○○受有左眼瞼瘀腫併左眼結膜
    下血、疑眼窩骨折等傷害；復於同年五月二十八日十八時許，在高雄縣鳥松鄉○○村○○路立德巷，教唆不詳姓名之成年男子二人持鐵管毆擊告訴人甲○○，致
    甲○○受有右下肢紅腫瘀血等傷害。被告另於同年五月二十二日二十一時十三分
    許，撥打電話至其弟馬榮鑫住處，適由馬榮鑫之妻宋玉琴接聽電話，被告在電話
    中竟以「你跟馬榮鑫講，他如果不蓋章，要叫他第四個躺在醫院」之言詞恐嚇宋
    玉琴，宋玉琴將上開電話內容告知馬榮鑫後，被告隨即於同日二十一時二十一分
    許再次來電，宋玉琴因心生畏懼，遂由馬榮鑫接聽電話，詎被告復在電話中以「
    要你第四個躺在醫院」等語恐嚇馬榮鑫，致生危害於宋玉琴及馬榮鑫二人之安全
    ，因認被告乙○○涉有刑法第二百七十七條第一項、第二十九條第一項之教唆傷
    害罪嫌及同法第三百零五條之恐嚇罪嫌。
二、按犯罪事實應依證據認定之，無證據不得推定其犯罪事實；不能證明被告犯罪者
    ，應諭知無罪之判決，刑事訴訟法第一百五十四條、第三百零一條第一項分別定
    有明文。又事實之認定，應憑證據，如未能發現相當證據，或證據不足以證明，
    自不能以推測或擬制之方法，為裁判基礎；認定犯罪事實，所憑之證據，雖不以
    直接證據為限，間接證據亦包括在內，然無論直接或間接證據，其為訴訟上之證
    明，須於通常一般之人均不致有所懷疑，而得確信其為真實之程度者，始得據之
    為有罪之認定，倘其證明尚未達到此一程度，而有合理之懷疑存在時，即無從為
    有罪之認定，最高法院分別著有四十年臺上字第八六號、七十六年臺上字第四九
    八六號判例可資參照。另告訴人之指訴，係以使被告受刑事訴追為目的，是其陳
    述是否與事實相符，仍應調查其他證據，以資審認（最高法院五十二年度台上字
    第一三００號判例要旨參照）。
三、公訴人認被告乙○○涉有上開犯行，係以告訴人丙○○、甲○○及證人宋玉琴、
    馬榮鑫所為之指訴，及告訴人丙○○、甲○○與重劃會另一理事吳春和分別於八
    十六年四月二十八日零時許、同年五月二十八日十八時許及同年五月二十日二十
    三時三十分許遭人毆打及毀損，與被告於電話中恐嚇宋玉琴、馬榮鑫時所表示要
    讓馬榮鑫第四個躺在醫院之順序吻合為其論據。訊據被告乙○○則堅決否認其有
    教唆傷害及恐嚇等犯行，辯稱其並未教唆任何人毆打告訴人丙○○及甲○○，亦
    從未打電話恐嚇宋玉琴及馬榮鑫等語。
四、經查：
(一)恐嚇部分：
  １、證人即被告之弟馬榮鑫、弟媳宋玉琴雖均證述曾於八十六年五月二十二日接獲
      被告之電話，被告並於電話中以「要讓馬榮鑫第四個躺在醫院」之語恐嚇二人
      ，此部分並經渠二人錄音存證云云，惟渠二人於偵查及原審調查中所提出之電
      話錄音譯文及錄音帶，內容僅係證人馬榮鑫事後與告訴人丙○○之對話，錄音
      帶內雖確有證人馬榮鑫向告訴人丙○○提及遭被告恐嚇之內容，然並無任何被
      告所為之言詞一節，業據原審當庭播放該錄音帶勘驗無誤。
  ２、原審向中華電信股份有限公司南台中營運處調閱馬榮鑫住處（０四）0000
      000、0000000號二支電話於八十六年五月二十二日當日之雙向通聯
      紀錄，惟因該通聯資料已逾保存期限六個月無法提供等情，業據該公司九十一
      年九月五日中信南服字第八九四號函覆明確，是被告有無於電話中以「要馬榮
      鑫第四個躺在醫院」等語恐嚇證人馬榮鑫、宋玉琴二人，除渠二人所為證言外
      ，尚乏其他積極事證以為憑佐。
  ３、參諸告訴人丙○○、甲○○及證人馬榮鑫均為高雄縣仁武鄉大灣自辦市地重劃
      區之地主，三人因重劃區出售抵費地及重劃工程等事項，均與被告素有不睦，
      此分別經告訴人丙○○、甲○○及證人馬榮鑫於偵查及審判中陳述明確，且有
      卷附原審八十五年度自字第七六三號自訴狀及刑事判決書各一份在卷足參。證
      人馬榮鑫與被告間多年來怨隙既深，則渠與渠妻宋玉琴所為證言自難認無誇大
      偏頗之虞，是尚難僅憑二人片面之指訴，即為不利被告之認定。
  ４、至證人馬榮鑫另提出被告所書立之道歉信函一紙，欲證明被告已於事後坦承恐
      嚇行為云云，惟該信函內容僅有被告為自己發脾氣一事道歉，希望兄弟二人能
      盡釋前嫌等語，並未敘及任何有關電話恐嚇之事，則亦不足為被告已自白恐嚇
      犯行之認定。
(二)教唆傷害部分：
  １、告訴人丙○○及甲○○於右揭時、地，各遭二名不詳姓名之成年男子共同持棍
      棒毆打，致分別受有前揭傷害之事實，雖經告訴人丙○○、甲○○於警訊時指
      訴明確，並有診斷證明書二紙在卷可憑。惟告訴人丙○○、甲○○對於係遭何
      人動手毆打均不知情，且該二名不詳男子毆打時亦未表明身分等語，亦經告訴
      人二人自承無誤。則毆打告訴人丙○○與毆打告訴人甲○○之二名不詳男子是
      否相同？係各出於何種原因而動手毆打？已非無疑，實難僅因告訴人丙○○、
      甲○○均與被告有糾紛存在，遽認二人先後遭人毆打一事即與被告有關。
  ２、上開重劃委員會之另一理事吳春和亦曾於八十六年五月二十日晚間，遭不詳人
      士持鐵鎚毀損家中汽車之事實，雖據證人即吳春和之子吳俊坤於警訊及偵查中
      證述屬實，惟被告是否曾以「讓馬榮鑫第四個躺在醫院」之詞恫嚇證人馬榮鑫
      、宋玉琴二人一節，尚屬不能證明，業如前述，況依證人告訴人所述，被告向
      馬榮鑫所述「讓馬榮鑫第四個躺在醫院」，係指丙○○、甲○○、吳春和及馬
      榮鑫等四人，若依告訴人之供述屬實，則馬榮鑫應屬第四人，其接電話應在丙○○、甲○○、吳春和遭毆打或被毀損之後，惟馬榮鑫、宋玉琴證述其係在五
      月二十二日接獲被告之電話，而甲○○於警訊供稱係在二十八日被打，於本院
      調查時則稱二十六、二十七日被打，惟不論何者屬實，均係在馬榮鑫、宋玉琴
      在接獲被告電話之後，是告訴人丙○○、甲○○以馬榮鑫夫婦接獲被告電話內
      容，即推論渠等遭毆打係被告教唆所為，亦與事理未符。
五、綜上所述，被告與告訴人丙○○、甲○○及證人馬榮鑫間，雖確因市地重劃事宜
    而素有不睦，惟公訴人所舉事證，尚不足認定被告即有教唆傷害告訴人二人及恐
    嚇證人馬榮鑫、宋玉琴之犯行，此外，復查無其他積極證據，足認被告有公訴人
    所指之犯行，不能證明被告犯罪，原審為被告無罪之判決，經核並無違誤，公訴
    人上訴意旨，猶執陳詞指摘原判決不當，為無理由，應予駁回。
據上論結，應依刑事訴訟法第三百六十八條，判決如主文。
本案經檢察官張其主到庭執行職務。
中      華      民      國    九十二    年      四      月      十      日
                              臺灣高等法院高雄分院刑事第五庭
                                  審判長法官  吳水木
                                        法官  洪慶鐘
                                        法官  趙文淵
右正本證明與原本無異。
不得上訴。
                                  法院書記官  林采瑩
中      華      民      國    九十二    年      四      月      十一    日


司法院資訊處製作；財團法人民間司法改革基金會備份。
